【裁判字號】    98,訴,1213
【裁判日期】    990204
【裁判案由】    違反毒品危害防制條例等
【裁判全文】
臺灣彰化地方法院刑事判決              98年度訴字第1213號
公  訴  人  臺灣彰化地方法院檢察署檢察官
被      告  壬○○
選任辯護人  楊振芳律師
上列被告因違反毒品危害防制條例案件，經檢察官提起公訴（98
年度偵字第2342號、第4927號），本院判決如下：
    主  文
壬○○所犯罪名及處罰，均詳如附表一、二主文欄所示，主刑部
分應執行有期徒刑貳拾年。
其餘被訴如附表三所示部分均無罪。
    事  實
一、壬○○（綽號奇峰）前因犯施用第一、二級毒品罪，經臺灣
    高等法院臺中分院以95年度上訴字第856號判決，各判處有
    期徒刑10月、8月，應執行有期徒刑1年4月確定。又因犯施
    用第一、二級毒品罪，經本院以95年度訴字第1740號判決，
    各判處有期徒刑9月、4月，應執行有期徒刑1年確定。其後
    因九十六年罪犯減刑條例頒布施行，上開四罪均經裁定各減
    其刑期二分之一，減刑後，前二罪經定應執行刑有期徒刑8
    月，後二罪經定應執行刑有期徒刑6月，該四罪經接續執行
    後，於民國96年12月26日執行完畢。詎猶不知悔改，明知海
    洛因、甲基安非他命分別屬毒品危害防制條例第2條第2項第
    1、2款所管制之第一、二級毒品，不得持有、販賣、轉讓，
    其中之甲基安非他命並屬藥事法所管制之禁藥，不得轉讓。
    竟仍意圖營利，分別基於販賣第一級毒品海洛因、第二級毒
    品甲基安非他命之犯意，於如附表一「犯罪事實」欄所示之
    時間、地點，販賣海洛因、甲基安非他命予如附表一所示之
    購毒者乙○○、戊○○及丁○○等人牟利。另基於轉讓第一
    級毒品海洛因、第二級毒品甲基安非他命之犯意，先後轉讓
    海洛因、甲基安非他命予如附表二「犯罪事實」欄所示之辛○○、甲○○及丙○○等人。嗣經警執行通訊監察查知壬○○從事毒品交易，乃於98年3月5日下午3時許，至壬○○位
    於彰化縣鹿港鎮○○路○段637號7樓住處，逮捕因他案經通
    緝之壬○○而查獲。
二、案經彰化縣警察局移送及彰化縣警察局鹿港分局報告臺灣彰
    化地方法院檢察署檢察官偵查起訴。
    理  由
甲、關於證據能力方面：
一、按被告以外之人於審判外之言詞或書面陳述，除法律有規定
    者外，不得作為證據，刑事訴訟法第159條第1項固定有明文
    。惟被告以外之人於審判外之陳述，雖不符刑事訴訟法第15
    9條之1至第159條之4規定（得為證據之情形），而經當事人
    於審判程序同意作為證據，法院審酌該言詞陳述或書面陳述
    作成時之情況，認為適當者，亦得為證據。當事人、代理人
    或辯護人於法院調查證據時，知有第159條第1項不得為證據
    之情形，而未於言詞辯論終結前聲明異議者，視為有前項之
    同意，刑事訴訟法第159條之5第1、2項定有明文。查本案中
    公訴人提出之證人乙○○、戊○○、丁○○、辛○○、甲○○及丙○○之警詢陳述，係被告壬○○以外之人於審判外之
    言詞陳述，被告及其辯護人於本院準備程序時同意作為證據
    ，且迄至本院於言詞辯論終結前，亦未聲明異議；又本院審
    酌該等言詞陳述作成時之情況，亦認為適當；復與本案待證
    事實具有關聯性，並經本院於審理時依法定程序予以調查，
    揆諸前揭規定，上開言詞陳述均得作為證據。另財團法人彰
    化基督教醫院98年12月30日九十八彰基醫事字第098120113
    號函檢送證人丙○○之急診病歷及護理紀錄各1份，係該醫
    院醫護人員從事醫療業務時，在業務過程中所須製作之紀錄
    文書，公訴人、被告及其辯護人均未能指出有何顯不可信之
    情況，依刑事訴訟法第159條之4第2款之規定，自得作為證
    據。
二、再按被告以外之人於偵查中向檢察官所為之陳述，除顯有不
    可信之情況者外，得為證據。刑事訴訟法第159條之1第2項
    定有明文，本條項係前揭刑事訴訟法第159條第1項所定傳聞
    證據之例外，是被告以外之人於偵查中向檢察官所為之陳述
    ，除顯有不可信之情況者外，得為證據。本條項規定之所謂
    「顯有不可信」之情況，係指其不可信之情形，甚為顯著了
    然者，固非以絕對不須經過調查程序為條件，然須從卷證本
    身，綜合訊問時之外部情況為形式上之觀察或調查，即可發
    現，無待進一步為實質調查之情形而言。至被告等當事人、
    代理人、辯護人、輔佐人若主張其顯有不可信之情形者，本
    乎當事人主導證據調查原則，自應負舉證責任。否則，被告
    以外之人向檢察官所為之陳述，毋庸另為證明，即得作為認
    定被告犯罪之證據（最高法院96年度台上字第5684號判決意
    旨參照）。本案中公訴人所提出證人乙○○、戊○○、丁○○、辛○○、甲○○、丙○○、己○○及庚○○於檢察官訊
    問時經具結之證言，被告及其辯護人於本院準備程序時同意
    作為證據，並經本院於審理時依法定程序予以調查，依上述
    規定，自均得作為證據。
三、刑事訴訟法上所謂之「證據排除法則」，係指將具有證據價
    值或真實之證據，因取得程序之違法，而予以排除之法則。
    茍司法警察機關於實施通訊監察時，已合於通訊保障及監察
    法第5條第1項所規定之要件，且依法取得法官所核發之通訊
    監察書，基於該通訊監察所取得之證據，即無證據排除法則
    之適用。按有事實足認被告或犯罪嫌疑人有最輕本刑為3年
    以上有期徒刑之罪嫌，並危害國家安全或社會秩序情節重大
    ，而有相當理由可信其通訊內容與本案有關，且不能或難以
    其他方法蒐集或調查證據者，得發通訊監察書。通訊監察書
    ，偵查中由檢察官依司法警察機關聲請或依職權聲請該管法
    院核發，審判中由法官依職權核發，通訊保障及監察法第5
    條第1項第1款、第2項定有明文。查本案被告所持用之門號
    0000000000號及證人乙○○持用之0000000000號行動電話之
    監聽錄音，係經本院核准監聽在案，有本院97年度聲監字第
    149號、97年度聲監字第628號通訊監察書暨監聽電話附表等
    在卷可稽（見鹿警分偵字第0980010751號卷《以下簡稱：警
    卷(一)》第45-47頁、本院卷(一)第107頁）。審酌被告及證
    人乙○○所涉之販賣第一級毒品罪，係最輕本刑為3年以上
    有期徒刑之罪，該等犯罪類型之犯罪過程，多係透過電話通
    聯或網路聯繫並以代號、暗碼等隱晦方式暗中進行，其犯罪
    結果係將毒品流入市面，戕害不特定國人之身心健康甚鉅，
    自屬危害社會秩序情節重大，而有相當理由可信犯罪嫌疑人
    之通訊內容要與涉案情節有關；且難以其他方法蒐集或調查
    證據，再者於監聽過程中，亦查無任何不法或不當侵害人權
    保障之情事，自屬符合通訊保障及監察法第5條第1項第1款
    、第2項之規定，核係依法所為之監聽，尚無不法取證情事
    或違背法定程序之處，是本案之監聽證據，具有證據能力。
    再按偵查犯罪機關依法定程序監聽之錄音，應認該監聽所得
    之錄音帶或光碟，始屬調查犯罪所得之證據，但依據監聽錄
    音結果予以翻譯而製作之通訊監察譯文，乃該監聽錄音內容
    之顯示，此為學理上所稱之派生證據，屬於文書證據之一種
    。此於被告或訴訟關係人對其譯文之真實性發生爭執或有所
    懷疑時，法院固應依刑事訴訟法第165條之1第2項規定勘驗
    該監聽之錄音帶或光碟，踐行調查證據之程序，以確認該錄
    音聲音是否為本人及其內容，與通訊監察譯文之記載是否相
    符；然如被告或訴訟關係人對其監聽錄音之譯文真實性並不
    爭執，顯無辨認其錄音聲音之調查必要性。是法院於審判期
    日提示監聽譯文供當事人辨認、表示意見並為辯論者，其程
    式自屬適法（最高法院94年度台上字第4665號、95年度台上
    字第295號、96年度台上字第1869號判決意旨參照）。查被
    告於本院準備程序及審理時，對譯文中有關之對話，確為其
    所為通話一節，並不爭執；且被告及其辯護人對該等通訊監
    察譯文，亦均同意作為證據，復經本院於審理時踐行證據調
    查程序，是該等監聽譯文具有證據能力，本院自得採為認定
    事實之證據。
乙、有罪部分：
一、就販賣毒品部分：
(一)訊據被告不否認門號0000000000號及0000000000號行動電話
    為其所持用，惟矢口否認有如附表一所示販賣海洛因及甲基
    安非他命之犯行，辯稱：證人乙○○曾向其兜售盆栽，其未
    予購買，之後證人乙○○亦曾向其伊索討海洛因，其未給，
    二人因此有不愉快；另其不認識證人戊○○，不可能販賣毒
    品給伊；其與證人丁○○雖係朋友，二人並無過節，但亦未
    賣過毒品給伊云云。被告之辯護人則為被告辯護略稱：證人
    乙○○於警、偵訊固證稱曾向被告買過海洛因，然證人乙○○於鈞院審理時則證稱：伊不曾跟被告購買海洛因，但曾與
    被告一起合資向他人購買；證人戊○○於警詢證稱伊向被告
    購買海洛因，於偵訊時則先是稱係伊友人「紅兵」幫伊買，
    嗣則稱伊當時看得見「阿楷」與被告交易毒品之情形，於鈞
    院審理時，則又證稱未向被告購買海洛因，復稱跟「紅兵」
    一起去買毒品，「紅兵」有將毒品給伊等語，證人戊○○之
    前後指述不一，顯有瑕疵，不得為不利被告之證據；另證人
    丁○○於警詢時雖證稱曾向被告購買甲基安非他命，然其於
    偵訊及鈞院審理時則均證稱係與被告合資購買，此從被告與
    證人丁○○間之監聽通話譯文，可明其二人確係合資向他人
    購買；至於被告與證人乙○○、戊○○間之監聽通話譯文，
    其等之間僅是聯絡見面，未提及毒品交易，不能為不利被告
    之認定等語。
(二)經查：
  1.證人即購毒者乙○○於98年1月3日下午3時32分許，以其持
    用之門號0000000000號行動電話，撥打謝被告壬○○持用之
    門號0000000000號行動電話，聯絡購買毒品，約妥在彰化縣
    鹿港鎮○○路某加油站交易後，旋即至該加油站會面，當場
    由被告販賣數量不詳、價值新臺幣（下同）1千元之海洛因
    予證人乙○○，乙○○則當場交付對價現金1千元予被告，
    而完成交易1次一情，已據證人乙○○於警、偵訊時證述甚
    詳（見偵卷 (二)第56頁背面、第57頁、第62頁），並有本
    院97年度聲監字第62 8號通訊監察書暨監聽電話附表（見本
    院卷 (一)第107頁），及門號0000000000號與0000000000號
    等行動電話間之通訊監察譯文（見本院卷 (一)第105頁譯文
    第2則）等在卷可參。被告雖辯稱其與證人乙○○有過不愉
    快云云，被告之辯護人則以被告與證人乙○○係合資購買毒
    品，其等間之電話對話中並未提及毒品交易等語為被告辯護
    。然查：(1)稽諸上開通訊監察譯文，證人乙○○與被告之
    對話為：「A（指證人乙○○）：阿兄……要去哪裡找你？
    。B（指被告）：鹿港。A:這樣我到了。B:你到了……加油
    站是不是？。A：對加油站。」等語，從證人乙○○稱呼被
    告為「阿兄」，且其間對於會面地點，只要一提「鹿港」、
    「加油站」，而無庸再詳述鹿港何處之加油站，彼等即瞭然
    會面之地點為何等節觀之，可見被告與證人乙○○間之關係
    密切、往來頻繁，是被告及證人乙○○於本院審理時，均聲
    稱其等間有不愉快云云，顯屬遁詞，要無可採。(2)再者，
    從其二人間對話之隱晦，與毒品交易者在電話對話中，大抵
    以暗語、代號或簡略隱晦方式對話之特性相符。被告之辯護
    人雖謂其對話內容並未提及毒品交易云云，惟該次通話之目
    的，如上所述，係證人乙○○向被告購買1千元之海洛因一
    事，已據證人乙○○於警、偵訊證述屬實。證人乙○○於本
    院審理時固改稱係與被告合資向他人購買云云（見本院卷 (
    二)第12頁背面），然證人乙○○係生於70年11月間，於98
    年3月20日接受警、偵訊時，為年滿27歲之成年人，曾有向
    他人購買毒品及施用毒品之經驗，衡此情形，伊對於毒品之
    交易型態，究竟係合資購買抑或直接向何人購買等情，自屬
    能清楚區辨而無困難，倘證人乙○○確係與被告共同出資向
    他人購買，對此有利被告之事，以證人乙○○與被告關係之
    密切，伊在警、偵訊時應即予供述，不可能全然未予說明。
    由此可見證人乙○○於本院所謂之與被告合資購買海洛因云
    云，顯係受人情壓力或與被告情誼之故，而刻意迴護被告，
    不能遽予採信。
  2.購毒者即證人戊○○於97年4月12日上午10時47分51秒許，
    先由其友人綽號「紅兵」（綽號「阿楷」之友人）以其持用
    之門號0000000000號行動電話，撥打壬○○持用之門號0000
    000000號行動電話，聯絡購買毒品，約妥在彰化縣彰化市中
    華陸橋下交易後，證人戊○○旋即與「紅兵」於同日上午11
    時6分許抵達該處，由「紅兵」代證人戊○○出面向被告購
    買數量不詳、價值5百元之海洛因，並當場一手交錢、一手
    交貨完成交易1次一情，已據證人戊○○於警、偵訊時證述
    甚明（見見警卷 (一)第24-27頁、偵卷 (二)第125、126頁
    ），並有本院97年度聲監字第149號通訊監察書暨監聽電話
    附表（見警卷 (一)第45-47頁），及上述門號間於97年4月
    12日上午10時47分51秒、同日11時6分6秒之通訊監察譯文（
    見本院卷 (一)第104頁）等在卷可稽。被告雖辯稱其不認識
    證人戊○○，不可能販賣毒品給伊云云，被告之辯護人則以
    證人戊○○於本院證稱未向被告購買海洛因，及其等間之通
    話對話未提及毒品交易等語為被告辯護。惟查：(1)稽諸證
    人戊○○於警、偵訊及本院之證述意旨，事實上係證稱因伊
    不認識被告，故透過伊友人「紅兵」於上述時日，以伊持用
    之門號0000000000號行動電話，撥打被告持用之門號000000
    0000號行動電話，聯絡購買海洛因，此乃因「紅兵」為「阿
    楷」之朋友，而「阿楷」則為被告熟識之友人，故由「紅兵
    」出面代證人戊○○向被告購買海洛因。此從「紅兵」在97
    年4月12日上午10時47分51秒與被告有如下之對話「A(指被
    告)：喂。B（指「紅兵」）：喂奇峰喔。A：ㄟ你是誰？B：
    我阿楷的朋友。……」（見本院卷 (一)第104頁第1則對話
    ）可徵甚明。是被告辯稱不認識證人戊○○一節即使為真，
    但其否認販賣海洛因予證人戊○○一事，仍不足採信。(2)
    至於證人戊○○於98年4月13日受偵訊之筆錄，其內雖記載
    「檢察官問：當時你是否看得到阿楷跟奇峰交易之情形？」
    ，證人戊○○答：「是的，我看得到，距離不是很遠。」，
    惟如對照該檢察官問句之前，證人戊○○之回答係記載：「
    這次我跟他（指被告）購買500元，交易地點在彰化市中華
    陸橋下，當時我跟阿楷的友人共騎一部機車一起過去，我將
    錢委託給綽號紅兵的友人，由紅兵幫我跟他一手交錢一手交
    易毒品，紅兵再拿毒品回到機車上跟我一起離開。」等語（
    見偵卷 (二)第125頁），足知上開檢察官問句中之「阿楷」
    應係口誤或筆錄誤植所致，而非證人戊○○對於向被告購買
    海洛因過程之供述，有矛盾之情形。(3)證人戊○○於本院
    在辯護人主詰問時，雖稱伊未跟被告買過毒品（見本院卷第
    14頁背面至第15頁），但稍後在檢察官反詰問時，證人戊○○則證稱0000000000號行動電話係伊持用，且上開通訊監察
    時間之通話，係伊友人「紅兵」所撥打，於聯繫後，伊與「
    紅兵」至彰化市中華陸橋，由「紅兵」出面交易毒品等語甚
    明（見本院卷第15頁背面至第17頁）。試想證人戊○○與被
    告互不相識，既係為購買毒品始透過伊之友人「紅兵」聯絡
    被告，而雙方復約妥地點會面，依常理而言，應有完成海洛
    因之交易無訛。可見證人戊○○於本院審理時所謂未向被告
    買過毒品一節，核係迴護被告之詞，不足採信。依此，證人
    戊○○於警、偵訊之證述應屬一致（即於上述時地透過「紅
    兵」向被告購買5百元之海洛因），伊於本院之證述雖有前
    後不一情形，但排除該不可信之證述部分後，仍與警、偵訊
    之證述相符，是辯護人謂證人戊○○之證言存有瑕疵無可採
    信一節，並無可採。辯護人雖另謂前揭監聽譯文僅屬聯絡見
    面，未提及毒品交易云云，然其等於會面後，確有從事毒品
    交易一情，已據證人戊○○於警、偵訊及本院證述綦詳，是
    就此部分，尚無從單憑該等通話內容未提及毒品交易一事，
    即資為有利被告之認定。
  3.購毒者即證人丁○○於97年4月9日下午1時30分33秒許，以
    其持用之門號0000000000號行動電話，撥打被告持用之門號
    0000000000號行動話，聯絡購買毒品後，二人旋於其後某時
    在彰化縣彰化市火車站附近之某電子遊藝場會面，當場由被
    告交付數量不詳之甲基安非他命予證人丁○○，證人丁○○
    則當場交付現金1千元予被告，而完成交易1次一情，已據證
    人丁○○於警詢證述屬實（見見警卷 (一)第37、38頁），
    並有本院97年度聲監字第149號通訊監察書暨監聽電話附表
    （見警卷 (一)第45-47頁），及上述時間通訊監察譯文所示
    被告與證人丁○○間之對話：「A（指被告）：喂。B（指證
    人丁○○）：喂，你人在那裡？A：你是誰？B：我阿李啦。
    A：你好。B：你那裡還有那個嗎？A：ㄟ你在那裡？B：我在
    莿桐腳這邊。A：快沒有。B：多沒有了？連一包多沒有？A
    ：有啦，一點點啦。B：有夠l千嗎？A：有啦。B：我過去找
    你，你在那裡，你講。A：我等一下在去找你好啦。B：我沒
    在家，你跟我講，你在那裡，我去等你。A：看你在那裡我
    過去。B：蔡兄那裡，多久會到？A:好啦，好啦。」等語可
    證（見本院卷(一)第101頁）。被告及其辯護人就此部分，
    雖以前揭情詞置辯。然查：(1)從上述監聽譯文所示被告與
    證人丁○○之對話，證人丁○○係問被告「連一包多沒有？
    」，被告則答稱「有啦，一點點啦。」，足見係證人丁○○
    問被告身上有無毒品，而非在聯絡合資購買毒品一事甚明。
    (2)證人丁○○於檢察官偵訊及本院審理時，固均證稱係與
    被告合資向他人購買甲基安非他命，惟證人於本院受訊問時
    ，亦證稱伊於警察製作筆錄當時，已知何謂合資及自己購買
    毒品之區別等語（見本院卷(二)第83頁背面），衡及被告自
    承與證人丁○○間並無嫌隙，依理證人丁○○應無陷害被告
    之動機與必要，倘證人丁○○果真係與被告合資向他人購買
    毒品，伊於警詢應即為此供述，斷無可能至偵訊及本院審理
    時，始改口稱係合資購買云云。按此，證人丁○○所謂與被
    告合資購買毒品一節，顯屬為被告脫罪之詞，無從信為真實
    。是被告否認販賣毒品予證人丁○○，以及辯護人辯護稱係
    合資購買毒品云云，均無足採。
(三)按販賣毒品之所謂販賣行為，於行為人主觀上有營利意圖，
    且客觀上有販入或賣出毒品行為，即足構成，至於實際上是
    否已經獲利，則非所問；必也始終無營利之意思，而以原價
    或低於原價有償讓與他人，方難謂為販賣行為，而僅得以轉
    讓罪論處（最高法院93年度台上字第1651號判決意旨參照）
    。又販賣海洛因及甲基安非他命，本無一定價格，各次買賣
    之價格，當亦各有差異，隨供需雙方之資力、關係之深淺、
    需求之數量、貨源之充裕與否、販賣者對於資金之需求如何
    即殷切與否，以及政府查緝之態度，進而為各種不同之風險
    評估，而為機動性之調整，是其價格標準，自非一成不變，
    且販賣者從各種「價差」或「量差」或係「純度」謀取利潤
    方式，或有差異，然其所圖利益之非法販賣行為目的，則屬
    相同，並無二致。本案被告所為上開販賣海洛因及甲基安非
    他命之犯行，雖未能查得其獲利情形，且時隔久遠，而無從
    查知其販賣毒品之確實數量，惟毒品危害防制條例所處罰之
    「販賣」毒品罪，所著重者為在主觀上有藉以牟利之惡性，
    及對毒品之擴散具有較轉讓行為更嚴重之危害性，被告「營
    利」之意圖係從客觀之社會環境、情況及證人、物證等資料
    ，依據證據法則綜合研判認定。衡諸海洛因、甲基安非他命
    量微價高，且依一般社會通念以觀，販毒行為在通常情形下
    ，均係以牟利為其主要誘因及目的。從而，舉凡其有償交易
    ，除足反證其確另基於某種非圖利本意之關係外，通常尚難
    因無法查悉其販入價額，以作為是否高價賣出之比較，即諉
    無營利之意思，而阻卻販賣犯行之追訴。本案被告確有如附
    表一所示之販賣海洛因及甲基安非他命之行為，已經調查屬
    實，是本案即使未能查知被告販賣毒品之獲利情形，但揆諸
    上述，被告係意圖營利而販賣第一、二級毒品，則要無疑義
    。
(四)基上所述，被告在如附表一所示之時地，各販賣1千元、5百
    元之海洛因予證人乙○○、戊○○，及販賣1千元之甲基安
    非他命予證人丁○○之事證明確，被告就此部分之否認犯罪
    ，核無可採，其此部分之犯行均應堪認定。
二、就轉讓毒品部分：
(一)訊據被告坦承有如附表二編號1、2所示之轉讓海洛因予證人
    辛○○，及轉讓海洛因、甲基安非他命予證人甲○○之犯罪
    事實；惟矢口否認有轉讓海洛因予證人丙○○，辯稱：證人
    丙○○曾向其索討毒品，但其並未給伊，在97年4月間曾經1
    次，證人丙○○打電話要其過去，其至伊住處附近，因見警
    車，且有二、三人與證人丙○○在拉扯，其因怕警察攔查，
    即騎車離去，並未轉讓海洛因給證人丙○○，以致二人間有
    不愉快云云。被告之辯護人則以：證人丙○○於警、偵訊雖
    證稱被告有轉讓海洛因給伊，但依證人丙○○於鈞院之證述
    ，係供稱伊因與被告有怨隙，乃於偵查中為不利被告之證述
    ，足見證人丙○○前後證述不一，有極為明顯之瑕疵，不得
    作為不利被告之依據等語。
(二)經查：
  1.被告於98年1月底某日晚間，在其位於彰化縣鹿港鎮○○路○
    段637號7樓住處，轉讓1包淨重未逾5公克，價值約1千元之
    海洛因予證人辛○○1次一情，業據證人辛○○於警偵訊及
    本院審理時證述屬實（見彰化縣警察局未載案號卷《以下簡
    稱：警卷 (二)》第113、114頁，偵卷 (一)第131頁，本院
    卷 (二)第87頁），復為被告所承認，是此部分之事實足資
    認定。
  2.被告先後於98年3月3日下午某時、3月4日下午5時許及同年3
    月4日晚間10時許，在其位於前揭住處，各同時轉讓數量不
    詳之海洛因（淨重未逾5公克）及甲基安非他命（淨重未逾
    10公克）予證人甲○○各1次等情，業據證人甲○○於檢察
    官訊問時證稱：被告有在其「富麗大鎮」之住處，請伊施用
    海洛因、安非他命等語甚明（見偵卷 (一)第160頁），並為
    被告所承認，是此部分之事實，亦堪認定。至於檢察官於起
    訴書附表 (二)編號2所載之犯罪事實，為「98年3月4日下午
    5時許」（該表格第1格）、「98年3月5日下午2時許」（該
    表格第2格）及「98年3月5日下午2時40分許」（該表格第3
    格），其中除「98年3月4日下午5時許」該次，與本院認定
    之時間相同外，其餘就「98年3月5日下午2時許」、「98年3
    月5日下午2時40分許」之2次部分，因被告供承其於98年3月
    5日下午3時許為警緝獲時，係在樓上睡覺，而證人甲○○則
    係於98年3月5日下午2時40分許，在被告該住處之地下停車
    場為警查獲，有起訴書所載之查獲經過可參。是檢察官起訴
    書就此2次犯罪時間之記載，應屬誤植，審及起訴書所載之
    犯罪時間，與被告承認轉讓之時間密切接近，應屬同一犯罪
    事實，是起訴書所指轉讓之時間當指此而言，併此敘明。
  3.證人丙○○分別於97年4月8日晚間6時32分3秒許及同年4月
    12日凌晨2時11分43秒許，以伊持用之門號0000000000號行
    動電話，撥打被告持用之前揭0000000000號行動電話，向被
    告索討毒品，被告均於聯絡後未久，即前往證人丙○○位於
    彰化市之住處，轉讓摻有海洛因之香菸2支及海洛因1小包（
    淨重均未即逾5公克）予證人丙○○各1次等情，業據證人丙○○於警、偵訊證述明確（見警卷(一)第12-14頁，偵卷(二
    )第46、47頁），並有本院97年度聲監字第149號通訊監察書
    暨監聽電話附表（見警卷(一)第45-47頁），及上述時間通
    訊監察譯文所示被告與證人丙○○間之對話：97年4月8日
    晚間6時32分3秒之通話部分，為「A（指被告）：嘿，B（指
    證人丙○○）：奇峰。A：ㄟ。B：起來。A：ㄟ。B：我想跟
    你麻煩一下。A：ㄟ，怎樣。B：昨天跑給警察追從3樓摔下
    來腳摔斷，今天才交保出來，我人在甘苦，麻煩你來救我一
    下好嗎？A：你現在在那裡？B：在我家。A：好啦等一下我
    過去。B：麻煩你，我腳摔斷。A：好啦，我等一下過去。」
    ；97年4月12日凌晨2時11分43秒之對話：「A（指被告）
    ：ㄟ。B（指證人丙○○）：喂，你快回來了嗎？A：你是誰
    ？B：我阿杰。A：ㄟ，阿那。B：我想麻煩你一下。A：怎樣
    ？B：ㄟ。A：你在那裡？B：我現在人在家裡。A：等一下，
    我人在朋友家，等一下我會彎過去。B：差不多要多久？A：
    不會超過半個小時好嗎？B：好，好。」，及於97年4月12日
    凌晨2時36分28秒之對話：「A：喂。B：喂。A：外面有機關
    (警察)，我不辦法進去。B：外面有機關？A：沒辦法進去，
    剛好在你家外面，在閃阿，我走過沒有彎進去。B：巡邏的
    樣子。A：那個會馬上走嗎？B：那個馬上會走。A：好啦。
    」等語可徵甚明（見本院卷 (一)第103頁）。被告及其辯護
    人就此部分雖以前開情詞置辯。然查：(1)證人丙○○於本
    院審理時，雖證稱：伊於97年4月間，有一次因毒癮發作，
    曾打電話問被告有無毒品可否請他，被告說好，結果當伊至
    住處樓下，卻遭被告之朋友拿安全帽毆打成傷送醫急診，伊
    吞不下這口氣，因有此怨隙，遂於偵查中說被告有毒品給伊
    云云（見本院卷(二)第9頁背面至第11頁）。惟證人丙○○
    於98年3月19日接受警詢時，已明確供稱：伊與被告無任何
    仇恨等語在卷（見警卷(一)第11頁）；再者，本院依證人丙○○所述遭被告友人毆打送醫急診一事，經向財團法人彰化
    基督教醫院函調急診病歷及護理紀錄後，結果係證人丙○○
    於97年4月7日晚間6時19分許，因從樓上跳下腳痛，由警察
    帶入急診，有該醫院98年12月30日九十八彰基醫事字第0981
    20113號函檢送證人丙○○之急診病歷及護理紀錄各1份在卷
    可參（見本院卷(二)第100頁至第104頁），核與上述證人丙○○於97年4月8日晚間6時32分3秒，致電被告稱「昨天跑給
    警察追從3樓摔下來腳摔斷」等語相符，全然未有遭被告友
    人毆打之情事，足見證人丙○○於本院稱因與被告有怨隙，
    遂於偵查中誣陷被告，以及被告辯稱與證人丙○○有不愉快
    云云，均屬迴護被告之詞，不足採信。因證人丙○○於本院
    之證述，有明顯袒護被告之不可信情形，自無證據價值，故
    應以證人丙○○於偵查中之證述為可採，是辯護人以證人丙○○在偵、審中有供述前後不一情形，即謂證人丙○○於偵
    查中之證述有瑕疵，不得採為證據一節，洵屬無據。(2)查
    本院97年度聲監字第149號通訊監察書，對被告所持用門號
    0000000000號行動電話之監察期間，為自97年4月8日上午10
    時起至97年5月7日上午10時止，有該監察書在卷可稽。而從
    上述監察譯文可知，於該監察期間，被告與證人丙○○間僅
    有上開3通電話，且該等通話，係證人丙○○向被告索討毒
    品之對話，倘被告果真未依承諾前往證人丙○○住處提供毒
    品，依上述通話證人丙○○提及伊「我人在甘苦」一情，衡
    情證人丙○○應會再行去電質問被告為何爽約，然於上述監
    察期間，卻無此情事，足徵被告確有轉讓海洛因予證人丙○○無訛，是被告辯稱其至證人丙○○住處後，因遇警察巡邏
    即予離去，未轉讓海洛因給證人丙○○一節，顯屬飾卸之詞
    ，並非實情。
(三)基上所述，被告在如附表二所示之時地，共轉讓證人辛○○
    1次海洛因、同時轉讓證人甲○○3次之海洛因及甲基安非他
    命，以及轉讓證人丙○○2次海洛因之犯行，均堪以認定。
三、論罪科刑部分：
(一)關於新舊法比較部分：
    查本案被告行為後，毒品危害防制條例第4條、第17條業已
    修正，經總統於98年5月20日公布，並自98年5月22日生效施
    行，是本案被告行為後，法律已有變更。按犯罪在刑法施行
    前，比較裁判前之法律孰為有利於行為人時，應就罪刑有關
    之一切情形，比較其全部之結果，而為整個之適用，不能割
    裂而分別適用有利益之條文（最高法院27年上字第2615號判
    例參照）。又關於法律變更之比較適用原則，於比較時應就
    罪刑有關之共犯、未遂犯、想像競合犯、牽連犯、連續犯、
    結合犯，以及累犯加重、自首減輕暨其他法定加減原因（如
    身分加減）與加減比例等一切情形，本於統一性及整體性原
    則，綜其全部罪刑之結果而為比較（最高法院95年5月23日
    刑事庭第8次會議決議參照）。查修正前毒品危害防制條例
    第4條第1項規定：「製造、運輸、販賣第一級毒品者，處死
    刑或無期徒刑；處無期徒刑者，得併科新臺幣一千萬元以下
    罰金。」，修正後之第4條第1項規定，則就罰金刑部分，提
    高至得併科2千萬元以下罰金，雖於法定刑之罰金部分，較
    修正前之規定為重；但因修正前毒品危害防制條例第17條之
    規定為：「犯第4條第1項至第4項、第5條第1項至第4項前段
    、第6條第1項至第4項、第7條第1項至第4項、第8條第1項至
    第4項、第10條或第11條第1項、第2項之罪，供出毒品來源
    ，因而破獲者，得減輕其刑。」，修正後毒品危害防制條例
    第17條則規定：「（第1項）犯第4條至第8條、第10條獲第
    11條之罪，供出毒品來源，因而查獲其他正犯或共犯者，減
    輕或免除其刑。（第2項）犯第4條至第8條之罪於偵查及審
    判中均自白者，減輕其刑。」亦即增訂於偵查及審判中均自
    白者，減輕其刑之規定。因被告於偵、審中自白其如附表二
    編號1所示犯行。從而，綜其全部罪刑新舊法比較之結果，
    自以修正後之法律規定，顯較修正前有利於被告，是依刑法
    第2條第1項但書之規定，本案應一體適用被告裁判時即修正
    後毒品危害防制條例之規定。檢察官於起訴書認本案應適用
    修正前之舊法規定一節，尚有未洽，附此敘明。
(二)按海洛因及甲基安非他命分別為毒品危害防制條例第2條第2
    項第1、2款所列之第一、二級毒品，不得非法持有、販賣、
    轉讓。核被告就附表一編號1、2所示之2次犯行，均係犯修
    正後毒品危害防制條例第4條第1項之販賣第一級毒品罪；就
    附表一編號3所示之1次犯行，係犯修正後毒品危害防制條例
    第4條第2項之販賣第二級毒品罪；就附表二編號1、3所示之
    3次犯行，均係犯修正後毒品危害防制條例第8條第1項之轉
    讓第一級毒品罪；就附表二編號2所示之3次犯行，均係同時
    犯修正後毒品危害防制條例第8條第1、2項之轉讓第一、二
    級毒品罪及藥事法第83條第1項之轉讓禁藥罪，均屬想像競
    合，各應從較重之轉讓第一級毒品罪處斷。被告上開為販賣
    、轉讓之前而各持有第一、二級毒品之行為，分別為其嗣後
    之販賣、轉讓第一、二級毒品行為所吸收，均不另論罪。另
    因被告轉讓海洛因、甲基安非他命之數量均屬不詳，基於罪
    疑惟輕原則，自不能認被告所轉讓之數量，已該當於行政院
    93年1月7日院臺法字第0930080551號令頒「轉讓持有毒品加
    重其刑之數量標準」第2條有關轉讓第一級毒品淨重5公克以
    上、第二級毒品淨重10公克以上規定之加重其刑條件，併此
    敘明。被告所犯上開各罪間，犯意各別，屬數罪，應予分論
    併罰。
(三)被告前因犯施用第一、二級毒品罪，經臺灣高等法院臺中分
    院以95年度上訴字第856號判決，各判處有期徒刑10月、8月
    ，應執行有期徒刑1年4月確定。又因犯施用第一、二級毒品
    罪，經本院以95年度訴字第1740號判決，各判處有期徒刑9
    月、4月，應執行有期徒刑1年確定。其後因九十六年罪犯減
    刑條例頒布施行，上開四罪均經裁定各減其刑期二分之一，
    減刑後，前二罪經定應執行刑有期徒刑8月，後二罪經定應
    執行刑有期徒刑6月，該四罪經接續執行後，於96年12月26
    日執行完畢等節，有臺灣高等法院被告前案紀錄表1份在卷
    可按。其於上開徒刑執行完畢後，5年以內故意再犯本件有
    期徒刑以上之各罪，均為累犯，各應依刑法第47條第1項規
    定，就罰金刑部分加重其刑（按死刑、無期徒刑部分，依刑
    法第64條第1項、第65條第1項之規定，均係不得加重）。
(四)被告對於如附表二編號1所示轉讓海洛因予證人辛○○之犯
    行，迭於偵查中及本院審判時自白犯罪，有被告之檢察官訊
    問筆錄及本院準備程序筆錄等在卷可憑（見偵卷 (一)第146
    頁、本院卷 (一)第49頁），應依修正後毒品危害防制條例
    第17條第2項之規定，減輕其刑，並先加後減。至於被告如
    附表二編號2所示轉讓毒品予證人甲○○部分，被告於本院
    審理時固自白犯罪，但其於偵查中對於交付毒品予證人甲○○一情，係稱：證人甲○○向其購買毒品，但錢尚未給等語
    （見警卷 (二)第86頁、偵卷 (一)第145頁），核與自白轉
    讓毒品之行為有間，是被告之辯護人認就此部分亦應依上述
    規定予以減輕其刑一節，尚無可採。
(五)另被告雖否認販賣第一級毒品，態度不佳；但審及其本案販
    賣第一級毒品之次數為2次，販賣所得金額非多（共1千5百
    元），而被告又有如上所述之施用第一、二級毒品犯罪前科
    ，顯見被告應屬下游之施用毒品兼販毒者無疑；被告之販毒
    行為固然不可取，然相較於大量販賣毒品之大毒梟或「大盤
    」等毒販而言，所為對社會治安及國民健康之危害，仍屬較
    輕。觀諸修正後毒品危害防制條例第4條第1項所規定販賣第
    一級毒品罪之法定刑，為「死刑或無期徒刑；處無期徒刑者
    ，得併科新台幣二千萬元以下罰金」，處罰可謂至重，是考
    其規範之對象，應係針對如跨國走私運輸大量海洛因入境販
    賣等重大之販毒者而定，與本案被告屬下游賺取相對微薄利
    潤之販毒者，尚有不同。故此，如不分輕重，均以同樣標準
    處罰，未免過苛。是本院認對於被告販賣第一級毒品部分，
    縱課以最輕之刑度，難免仍有情輕法重之情形，在客觀上尚
    足以引起一般人之同情，而顯有可憫恕之處。爰依刑法第59
    條之規定，就被告所為本案販賣第一級毒品既遂罪，均酌量
    減輕其刑，並就罰金刑部分先加後減。
(六)爰審酌被告除上述累犯前科外，另有違反麻醉藥品管理條例
    、毒品危害防制條例等犯罪前科，有前揭臺灣高等法院被告
    前案紀錄表在卷可參，素行不佳，其竟仍不知檢點行徑，意
    圖營利而販賣海洛因、甲基安非他命，另恣意轉讓海洛因及
    甲基安非他命，助長毒品氾濫，有害國人身心健康及社會治
    安；惟念及其販賣及轉讓之毒品數量尚非甚多，並斟酌其為
    高中畢業之智識程度，及其犯罪之動機、目的、手段、所造
    成之危害，以及自白部分犯罪之犯後態度等一切情狀，公訴
    人雖求為對被告量處無期徒刑，惟本院審酌上情後，認尚嫌
    過重，乃核情分別量處如附表一、二主文欄所示之刑，並定
    如主文所示之應執行刑。
(七)沒收部分：
  1.被告就附表一所示販賣海洛因、甲基安非他命之所得，各為
    1千元、5百元及1千元部分，均屬犯罪所得，且為被告所有
    ，各應依修正後毒品危害防制條例第19條第1項規定，在各
    該犯罪項下宣告沒收，如全部或一部不能沒收時，均各以其
    財產抵償之（因金錢無從追徵其價額）。另被告供本案販賣
    、轉讓海洛因、甲基安非他命聯絡使用之門號0000000000、
    0000000000號行動電話（含SIM卡及手機），因被告否認為
    其所有，且門號0000000000號行動電話之申辦人為劉晏良，
    門號0000000000號行動電話之申辦人為黃雅惠等情，亦有該
    等行動電話用戶之查詢資料在卷可佐（見本院卷 (一)第98
    、99頁）；而公訴人復未能證明上開門號之SIM卡及手機為
    被告所有，則依最高法院有92年度台上字第4391號判決意旨
    ：「毒品危害防制條例第19條第1項關於沒收之規定，固採
    義務沒收主義，凡犯同條例第4條至第9條、第12條、第13條
    或第14條第1項、第2項之罪者，其供犯罪所用之物或因犯罪
    所得之財物，均需諭知沒收。但該法條並未規定『不問屬於
    犯人與否』，均沒收之，自仍以屬於被告或共犯所有者為限
    ，始應予以沒收。」，是就上開行動電話門號之SIM卡及其
    手機，自均不能沒收，併此敘明。
  2.至於公訴人請求就扣案之海洛因19包（毛重31.97公克，淨
    重23.84公克），宣告沒收銷燬，以及就扣案之現金7萬1千5
    百元、裝填海洛因之小皮包2個、電子磅秤1臺、毒品分裝袋
    2包、摻有海洛因之香菸3支、安非他命玻璃吸食器3個、塑
    膠鏟管1包宣告沒收一節。惟按「刑分主刑及從刑，主刑如
    不成立，從刑即失其附麗；沒收為從刑之一種，自應附隨於
    主刑存在，故毒品危害防制條例第十八條第一項所謂『查獲
    』之第一、二級毒品，係指經有罪判決書事實欄認定與被告
    犯罪事實有關之毒品而言。」，查被告本身有施用海洛因之
    犯罪前科，已如上述，而扣案之上開海洛因，公訴人既未舉
    證證明被告係為販賣及轉讓而販入，亦即無法排除被告係為
    自身施用而預先購入，自難認與本案之販賣及轉讓有關，是
    公訴人請求宣告沒收銷燬，尚乏依據，應由檢察官另行循單
    獨聲請宣告沒收之程序為之。就扣案之現金7萬1千5百元部
    分，被告否認屬販賣毒品所得，而考諸本案被告販賣海洛因
    及甲基安非他命之時間，如附表一所示，分別在97年4月9日
    、4月12日及98年1月3日，距被告於98年3月5日遭緝獲時，
    已有相當時日，且其販賣所得數額不多，應已遭被告花費殆
    盡，自難認該扣案現金尚保留有其販毒所得。另扣案之裝填
    海洛因之小皮包2個、電子磅秤1臺、毒品分裝袋2包、摻有
    海洛因之香菸3支、安非他命玻璃吸食器3個、塑膠鏟管1包
    等物，被告辯稱：電子磅秤係用於向他人購買毒品秤重用，
    小皮包、分裝袋及塑膠鏟管，係購毒時藥頭所給，供自己施
    用使用等語。審及被告本身有施用第一、二級毒品之行為，
    此部分物品，或為被告向他人購毒使用，或為自身於施用時
    使用，均非無可能，公訴人既未能證實此等物品為被告供本
    案犯罪所使用，則依罪疑唯輕原則，自不能僅以其一經扣案
    ，即遽認為被告供本案犯罪使用之物，而予以沒收。是公訴
    人就此部分請求宣告沒收，均不能准許。
丙、無罪部分：
一、公訴意旨另略以：被告另有如附表三「起訴事實」欄所示之
    販賣海洛因、甲基安非他命及轉讓海洛因之行為，因認被告
    另涉犯毒品危害防制條例第4條第1、2項之販賣第一、二級
    毒品罪，及同條例第8條第1項之轉讓第一級毒品罪等語。
二、按犯罪應依證據認定之，無證據不得認定犯罪事實。被告未
    經審判證明有罪確定前，推定其為無罪，此為我刑事訴訟之
    基本原則。又公訴案件犯罪證據之蒐集，及提起公訴後，對
    犯罪事實之舉證責任及指出證明之方法，均屬公訴人之職責
    ，原則上法院僅於當事人之主張及舉證範圍內進行調查證據
    ，其經法定程序調查證據之結果，認已足以證明犯罪事實時
    ，始得為犯罪事實之認定。若其為訴訟上之證明，於通常一
    般人仍有合理之懷疑存在，尚未達於可確信其真實之程度者
    ，在該合理懷疑尚未剔除前，自不能為有罪之認定。法院不
    得以偵查機關關於某種犯罪之調查不易，即放棄上開原則之
    堅持，致有違背刑事訴訟無罪推定及嚴格證明之原則，其理
    甚明。又施用毒品者，其所稱向某人購買之供述，須補強證
    據以擔保其供述之真實性。良以施用毒品者其供述之憑信性
    本不及於一般人，況施用毒品者其供出來源，因而破獲者，
    法律復規定得減輕其刑，其有為偵查機關誘導、或為邀輕典
    而為不實之陳述之可能，其供述之真實性自有合理之懷疑。
    是最高法院一貫之見解，認施用毒品者關於其向某人購買毒
    品之供述，必須補強證據佐證，以擔保其供述之真實性，俾
    貫澈刑事訴訟無罪推定及嚴格證明之基本原則。而茲所謂補
    強證據，指必須與施用毒品者關於毒品交易之供述，具有相
    當程度之關連性，而足使一般人對施用毒品者關於毒品交易
    之供述，並無合理之懷疑存在，而得確信其為真實之證據，
    始足當之。最高法院著有94年度台上字第2033號、96年度台
    上字第1029號判決意旨足參。
三、公訴人認被告尚有如附表三所示之販賣第一、二級毒品及轉
    讓第一級毒品之犯行，無非以證人甲○○、己○○、庚○○
    、丙○○、乙○○、丁○○等於偵查中之供述為其依據。訊
    據被告堅決否認有此部分之犯行。經查：
(一)關於公訴人認為被告有附表三編號1至3販賣海洛因，附表三
    編號4販賣甲基安非他命予證人甲○○一節，固據證人甲○○於偵查中證稱：伊跟被告買過3次的海洛因，從98年2月中
    、底及3月2日，伊每次都買0.7公克2千元，甲基安非他命跟
    被告買過10幾次，從98年2月中開始，98年3月4日最後一次
    ，甲基安非他命，每次買0.7公克2千元等語（見偵卷 (一)
    第159頁）。然證人甲○○於本院則證稱：未跟被告買過毒
    品，伊於警局時，警察拿筆錄給伊看，說被告有承認販賣3
    次海洛因給伊，伊才說被告有賣，而把責任推給被告，另外
    偵訊時說向被告買10幾次甲基安非他命是亂說的等語（見本
    院卷 (二)第3頁背面、第5頁）。足見證人甲○○於偵查中
    及本院審理時之證述互有歧異，且依證人甲○○於本院之證
    述，稱伊於偵查中有亂說及將責任推給被告之情形，按此，
    證人甲○○於偵查中所述被告有販賣海洛因、甲基安非他命
    云云一事，是否真實已非無疑，加以其間又無相關之通訊監
    察資料可供補強勾稽，是公訴人所指被告此部分之犯行，尚
    難遽予認定。
(二)就公訴人所指附表三編號5被告販賣海洛因予證人己○○部
    分，固據證人己○○於偵查中證稱：約從98年1月開始至2月
    間跟被告購買海洛因，大概5次，都約在彰化縣鹿港鎮之路
    旁交易，均是一手交錢一手交貨，每次交易約2千元等語（
    見偵卷 (一)第148頁）。惟證人己○○於本院審理時，則證
    稱：伊未向被告買過毒品，但有拜託伊弟即證人庚○○與被
    告合資購買過，伊於偵查中會指證向被告購買海洛因，乃因
    伊三兄弟皆在施用毒品，令伊父母失望，伊希望至少一個兄
    弟無事，且警察要伊可否交一個藥頭，並說很多人指證被告
    ，伊心想為此供述，可能有助於案情，遂為此指證等語（見
    本院卷 (二)第84頁、第85頁背面）。可見證人己○○於偵
    查中證述向被告購買海洛因之情節，是否真實，仍有疑竇存
    在。再者，被告與證人己○○之間，亦乏相關之通訊監察資
    料可供佐證補強，是公訴人所指被告此部分之犯行，亦遽難
    認屬實情。
(三)就公訴人所指附表三編號6被告販賣海洛因予證人庚○○部
    分，固據證人庚○○於偵查中證稱：從97年年底至98年3月
    初，總共向被告購買過3次海洛因，每次2千5百元，地點都
    在鹿港鎮○○○○○路邊，是一手交錢一手交貨等語（見偵
    卷(一)第152頁）。惟證人庚○○於本院審理時，則證稱：
    伊於偵訊時，因先前曾拿七里香欲跟被告換海洛因，被告說
    沒有海洛因，伊心理不愉快，遂隨便指認被告，伊僅曾經與
    被告合資買過毒品等語（見本院卷(二)第7頁背面、第8頁背
    面）。顯見證人庚○○於偵查中之證述，存有指證不實之危
    險，此外其等之間，亦欠缺具有關聯性之補強證據可供參證
    ，則被告是否確有此部分之犯行，仍非無疑。
(四)就公訴人所指附表三編號7及編號10被告販賣、轉讓海洛因
    予證人丙○○部分，固據證人丙○○於偵查中證稱：伊於97
    年4月份向被告購買海洛因1次，之後被告總共請伊3次等語
    （見偵卷 (二)第46、47頁）。惟就此等部分，證人丙○○
    於本院審理時，係否認有向被告購買及受讓海洛因之情事，
    其中雖除附表二編號3經本院認定成立犯罪之部分，難認證
    人丙○○於本院之證述屬實外，其餘部分，參諸上述被告持
    用之門號0000000000號行動電話之監察期間，係自97年4月8
    日上午10時起至97年5月7日上午10時止，再參照證人丙○○
    向被告索討海洛因之方式，均係先去電被告持用之上開行動
    電話，然於此監察期間，被告與證人丙○○之間，除上述監
    聽所得之3通電話外，並未再有其他相關聯之通聯資料足供
    參核佐證，是證人丙○○於偵查中指稱伊有向被告購買1次
    之海洛因，以及被告尚另轉讓伊1次之海洛因云云，實乏具
    關聯性之補強證據足資參核。按此，證人丙○○此部分之指
    述，仍有合理可疑存在，自難遽而信為真實。
(五)就公訴人所指附表三編號8被告於98年間某日販賣海洛因予
    證人乙○○1次部分，固據證人乙○○於警、偵訊證稱：伊
    向被告購買海洛因2、3次等語（見偵卷 (二)第57、62頁）
    。於扣除本院認定被告販賣予證人乙○○之1次外（即附表
    一編號1部分），依證人乙○○之供述，應尚另向被告購買
    1至2次之海洛因；惟證人乙○○於本院則證稱：伊係與被告
    合資購買等語（見本院卷 (二)第12頁背面），可見證人乙○○前後之供述已互有出入；再者，公訴人所指之犯罪時間
    為「98年間某日」，過於空泛，復無足供稽考之補強證據佐
    證。是公訴人所指被告此部分之罪嫌，難以認為真實。
(六)就公訴人所指附表三編號9，被告於97年2月間販賣甲基安非
    他命予證人丁○○1次部分，固據證人丁○○於警詢時證稱
    ：伊自97年2月份開始向綽號「奇峰」之男子購買第二級毒
    品安非他命，至今已向他購買2次左右，最後1次係於97年4
    月9日等語（見警卷(一)第36頁）。除97年4月9日該次本院
    認定成立犯罪如上所述外（即附表一編號3），衡及施用毒
    品具成癮性，亦即施用毒品之人容易因毒癮而反覆施用毒品
    ，遂需經常多方找尋管道覓得毒品以供施用，而一般施用毒
    品之人，大皆無紀錄其取得毒品之時日、對象等之習慣，加
    以事隔日久，記憶漸趨模糊，有時難免因遺忘、記錯而張冠
    李戴，致生混淆，因此對於施用毒品之人之供述，在無補強
    證據之下，實難遽予採信。參之證人丁○○於本院審理時證
    稱：伊係與被告合資向他人購買毒品等語（見本院卷(二)第
     81頁背面），與伊於偵查中所述係向被告購買一節，有所
    不同，審及公訴人所指被告於97年2月間販賣甲基安非他命
    予證人丁○○一情，並無相關之電話通聯內容可供勾稽，揆
    諸上述，在證人丁○○於偵查中之供述仍有可疑之下，自難
    遽為不利被告之認定。
四、基上所述，就附表三所示部分，既然公訴人所提出之現有證
    據，仍有合理之懷疑存在，尚未達於可信其為真實之程度，
    以致本院未能形成有罪之確信，則依「罪證有疑、利於被告
    」之證據法則，就此等部分，自均應對被告為無罪判決之諭
    知。
據上論斷，依刑事訴訟法第299條第1項前段、第301條第1項，修
正後毒品危害防制條例第4條第1項、第2項、第8條第1項、第2項
、第19條第1項，藥事法第83條第1項，刑法第11條、第2條第1項
但書、第55條、第47條第1項、第59條、第51條第5款，判決如主
文。
本案經檢察官林于人到庭執行職務。
中    華    民    國    99    年     2    月     4    日
                  刑事第三庭    審判長法  官  李進清
                                      法  官  唐中興
                                      法  官  陳銘壎
以上正本證明與原本無異。
如不服本判決應於收受判決後10日內向本院提出上訴書狀，並應
敘述具體理由; 其未敘述上訴理由者，應於上訴期間屆滿後20日
內向本院補提理由書（均須按他造當事人之人數附繕本）「切勿
逕送上級法院」。
中    華    民    國    99    年     2    月     4    日
                                      書記官  楊筱惠
附錄本案論罪科刑法條全文
修正後毒品危害防制條例第4條第1、2項：
製造、運輸、販賣第一級毒品者，處死刑或無期徒刑；處無期徒
刑者，得併科新臺幣2千萬元以下罰金。
製造、運輸、販賣第二級毒品者，處無期徒刑或7年以上有期徒
刑，得併科新臺幣1千萬元以下罰金。
毒品危害防制條例第8條：
轉讓第一級毒品者，處1年以上7年以下有期徒刑，得併科新臺幣
1百萬元以下罰金。
轉讓第二級毒品者，處6月以上5年以下有期徒刑，得併科新臺幣
70萬元以下罰金。
轉讓第三級毒品者，處3年以下有期徒刑，得併科新臺幣30萬元
以下罰金。
轉讓第四級毒品者，處1年以下有期徒刑，得併科新臺幣10萬元
以下罰金。
前四項之未遂犯罰之。
轉讓毒品達一定數量者，加重其刑至二分之一，其標準由行政院
定之。
藥事法第83條第1項：
明知為偽藥或禁藥，而販賣、供應、調劑、運送、寄藏、牙保、
轉讓或意圖販賣而陳列者，處7年以下有期徒刑，得併科新臺幣5
百萬元以下罰金。
附表一：販賣毒品部分
┌──┬────────────────┬─────────────┐
│編號│        犯  罪  事  實          │      主        文        │
├──┼────────────────┼─────────────┤
│ 1  │購毒者乙○○於98年1月3日下午3時3│壬○○販賣第一級毒品，累犯│
│    │2分許，以其持用之門號0000000000 │，處有期徒刑拾陸年貳月，販│
│    │號行動電話，撥打壬○○持用之門號│賣第一級毒品所得新臺幣壹仟│
│    │0000000000號行動電話（非壬○○所│元沒收，如全部或一部不能沒│
│    │有），聯絡購買毒品，約妥在彰化縣│收時，以其財產抵償之。    │
│    │鹿港鎮○○路某加油站交易後，二人│                          │
│    │旋即至該加油站會面，當場由壬○○│                          │
│    │交付數量不詳之海洛因予乙○○，林│                          │
│    │秉鋐則當場交付現金新臺幣（下同）│                          │
│    │1千元予壬○○，而完成交易1次。【│                          │
│    │即起訴書附表 (一)編號5第1格部分 │                          │
│    │】                              │                          │
├──┼────────────────┼─────────────┤
│ 2  │購毒者戊○○於97年4月12日上午10 │壬○○販賣第一級毒品，累犯│
│    │時47分51秒許，先由其友人綽號「紅│，處有期徒刑拾陸年，販賣第│
│    │兵」以其持用之門號0000000000號行│一級毒品所得新臺幣伍佰元沒│
│    │動電話，撥打壬○○持用之門號0911│收，如全部或一部不能沒收時│
│    │921055號行動電話（非壬○○所有）│，以其財產抵償之。        │
│    │，聯絡購買毒品，約妥在彰化縣彰化│                          │
│    │市中華陸橋下交易後，戊○○旋即與│                          │
│    │「紅兵」於同日上午11時6分許抵達 │                          │
│    │該處，由「紅兵」代戊○○出面向謝│                          │
│    │奇峰購買數量不詳、價值5百元之海 │                          │
│    │洛因，當場一手交錢、一手交貨完成│                          │
│    │交易1次。【即起訴書附表(一)編號6│                          │
│    │部分】                          │                          │
├──┼────────────────┼─────────────┤
│ 3  │購毒者丁○○於97年4月9日下午1時 │壬○○販賣第二級毒品，累犯│
│    │30分33秒許，以其持用之門號098763│，處有期徒刑柒年陸月，販賣│
│    │7672號行動電話，撥打壬○○持用之│第二級毒品所得新臺幣壹仟元│
│    │門號0000000000號行動話（非壬○○│沒收，如全部或一部不能沒收│
│    │所有），聯絡購買毒品後，二人旋於│時，以其財產抵償之。      │
│    │其後某時，在彰化縣彰化市火車站附│                          │
│    │近之某電子遊藝場交易會面，當場由│                          │
│    │壬○○交付數量不詳之甲基安非他命│                          │
│    │予丁○○，丁○○則當場交付現金1 │                          │
│    │千元予壬○○，而完成交易1次。【 │                          │
│    │即起訴書附表 (一)編號7部分中之1 │                          │
│    │次】                            │                          │
└──┴────────────────┴─────────────┘
附表二：轉讓毒品部分
┌──┬────────────────┬─────────────┐
│編號│        犯  罪  事  實          │      主        文        │
├──┼────────────────┼─────────────┤
│ 1  │壬○○於98年1月底某日晚間，在其 │壬○○轉讓第一級毒品，累犯│
│    │位於彰化縣鹿港鎮○○路○段637號7 │，處有期徒刑壹年。        │
│    │樓住處，轉讓1包淨重未逾5公克，價│                          │
│    │值約1千元之海洛因予辛○○1次。【│                          │
│    │即起訴書附表 (二)編號1部分】    │                          │
├──┼────────────────┼─────────────┤
│ 2  │壬○○於98年3月3日下午某時、3月 │壬○○轉讓第一級毒品共三罪│
│    │4日下午5時許及同年3月4日晚間10時│，均累犯，各處有期徒刑壹年│
│    │許，在其位於前揭住處，各同時轉讓│陸月。                    │
│    │數量不詳之海洛因（淨重未逾5公克 │                          │
│    │）及甲基安非他命（淨重未逾10公克│                          │
│    │）予甲○○各1次。【即起訴書附表 │                          │
│    │編號2部分】                     │                          │
├──┼────────────────┼─────────────┤
│ 3  │丙○○先後於97年4月8日（起訴書誤│壬○○轉讓第一級毒品共二罪│
│    │載為「98年4月8日」，已據公訴檢察│，均累犯，各處有期徒刑壹年│
│    │官於本院審理中更正）晚間6時32分3│肆月。                    │
│    │秒許及同年4月12日（起訴書誤載為 │                          │
│    │「98年4月12日」，已據公訴檢察官 │                          │
│    │於本院審理中更正）凌晨2時11分43 │                          │
│    │秒許，以其持用之門號0000000000號│                          │
│    │行動電話，撥打壬○○持用之前揭09│                          │
│    │00000000號行動電話，向壬○○索討│                          │
│    │毒品，壬○○均於聯絡後未久，即前│                          │
│    │往丙○○位於彰化市之住處，轉讓摻│                          │
│    │有海洛因之香菸2支及海洛因1小包（│                          │
│    │淨重均未逾5公克）予丙○○1次。【│                          │
│    │即起訴書附表 (二)編號3第1、2格部│                          │
│    │分】                            │                          │
└──┴────────────────┴─────────────┘
附表三：無罪部分
┌──┬────────────────┬─────────────┐
│編號│     起  訴  事  實             │    主          文        │
├──┼────────────────┼─────────────┤
│ 1  │被告於98年2月中旬某日，在其位於 │壬○○無罪。              │
│    │彰化縣鹿港鎮○○路○段637號7樓住 │                          │
│    │處，販賣2千元之海洛因予證人李建 │                          │
│    │德1次。【即起訴書附表 (一)編號1 │                          │
│    │第1格部分】                     │                          │
├──┼────────────────┼─────────────┤
│ 2  │被告於98年2月下旬某日，在其前揭 │壬○○無罪。              │
│    │住處，販賣2千元之海洛因予證人李 │                          │
│    │建德1次。【即起訴書附表 (一)編號│                          │
│    │1第2格部分】                    │                          │
├──┼────────────────┼─────────────┤
│ 3  │被告於98年3月2日，在其前揭住處，│壬○○無罪。              │
│    │販賣2千元之海洛因予證人甲○○1次│                          │
│    │。【即起訴書附表 (一)編號1第3格 │                          │
│    │部分】                          │                          │
├──┼────────────────┼─────────────┤
│ 4  │被告於98年2月中旬某日起至3月4日 │壬○○無罪。              │
│    │止，在其前揭住處，販賣每次均2千 │                          │
│    │元之甲基安非他命予證人甲○○10次│                          │
│    │。【即起訴書附表 (一)編號1第4格 │                          │
│    │部分】                          │                          │
├──┼────────────────┼─────────────┤
│ 5  │被告自98年1月間某日起，至2月間某│壬○○無罪。              │
│    │日止，在彰化縣鹿港鎮某路旁，販賣│                          │
│    │每次均2千元之海洛因予己○○5次。│                          │
│    │【即起訴書附表 (一)編號2部分】  │                          │
├──┼────────────────┼─────────────┤
│ 6  │被告自97年年底某日起，至98年3月 │壬○○無罪。              │
│    │間上旬某日止，在彰化縣鹿港鎮某路│                          │
│    │旁、麥當勞速食餐廳，販賣每次均2 │                          │
│    │千5百元之海洛因予庚○○3次。【即│                          │
│    │起訴書附表 (一)編號3部分】      │                          │
├──┼────────────────┼─────────────┤
│ 7  │被告於97年4月間某日，在丙○○之 │壬○○無罪。              │
│    │彰化市住處，販賣5百元之海洛因予 │                          │
│    │證人丙○○1次。【即起訴書附表 ( │                          │
│    │一) 編號4部分】                 │                          │
├──┼────────────────┼─────────────┤
│ 8  │被告於98年間某日，在彰化縣鹿港鎮│壬○○無罪。              │
│    │鹿和路某加油站，販賣2千元之海洛 │                          │
│    │因予證人乙○○1次。【即起訴書附 │                          │
│    │表(一)編號5第2格部分】          │                          │
├──┼────────────────┼─────────────┤
│ 9  │被告於97年2月間某日，在彰化市火 │壬○○無罪。              │
│    │車站附近之電子遊戲場，販賣2千元 │                          │
│    │之甲基安非他命予證人丁○○1次。 │                          │
│    │【即起訴書附表 (一)編號7部分，原│                          │
│    │記載為「於97年間某日販賣2次」， │                          │
│    │惟此部分已據公訴檢察官於本院審理│                          │
│    │中更正為「97年2月間某日」及「97 │                          │
│    │年4月9日」《見本院卷 (二)第109頁│                          │
│    │》，因97年4月9日該次，本院認定成│                          │
│    │立犯罪如上，故此處即為其餘之1次 │                          │
│    │。】                            │                          │
├──┼────────────────┼─────────────┤
│ 10 │被告於97年4月間某日（起訴書原記 │壬○○無罪。              │
│    │載為「98年4月間某日」，惟經公訴 │                          │
│    │檢察官以補充理由書予以更正），在│                          │
│    │證人丙○○之彰化市住處，轉讓約1 │                          │
│    │支香菸數量之海洛因予證人丙○○1 │                          │
│    │次。【即起訴書附表 (二)編號3第3 │                          │
│    │格部分】                        │                          │
└──┴────────────────┴─────────────┘

司法院資訊處製作；財團法人民間司法改革基金會備份。
